臺灣屏東地方法院民事判決　　　　　　　110年度婚字第122號
　
原　　　告　陳金生　

訴訟代理人　胡仁達律師
(法扶律師)
複代理人　　吳珮瑜律師
被　　　告　吳春金　



上列當事人間離婚事件，本院於110 年11月10日言詞辯論終結，
判決如下：
    主  文
准原告與被告離婚。
訴訟費用由被告負擔。
    事實及理由
被告吳春金經合法通知，無正當理由，未於最後言詞辯論期日
  到場，核無民事訴訟法第386 條所列各款情形，依家事事件法
  第51條準用民事訴訟法第385 條第1 項前段規定，爰依原告之
  聲請，由其一造辯論而為判決。
原告主張：原告陳金生為排灣族原住民，前與被告吳春金於民
  國79年11月25日結婚，於80年2 月28日完成結婚登記，迄今已
  餘30年，二人並育有四名子女（均已成年）。二人關係尚稱和
  睦。詎被告約於二年前，即不告離家，迄今未歸。原告因擔憂
  被告安危，多方查訪，終透過被告娘家家人告知，獲悉被告現
  與另一男子訴外人張銀山於南投縣埔里鎮處同居，原告及原告
  之子陳凱祥均曾赴該處親賭被告與張銀山同住之事，被告行為
  已悖離夫妻忠實義務，且屬可歸責於被告事由，足見被告亦無
  與原告同營夫妻生活之願，兩人徒留夫妻名份。原告與被告二
  人之婚姻關係，徒剩婚姻空殼、未見好轉，要無回復之望，被
  告離家後，迄今已有數年，且與他男子長期同居，已如上述，
  依一般客觀標準，凡立於同一情況均已喪失維持婚姻之意願，
  已具備民法第1052條第2 項概括裁判離婚之事由，原告爰依上
  開規定，請求與被告離婚。聲明：如主文第1 項所示等語。
被告據其前到場之答辯略以：被告確於108 年10月離家出走，
  係子女陳凱祥喝酒鬧事會對被告動手，被告對原告表示要原告
  管教子女，原告不願管教子女，被告無奈始離家。被告得癌症
  ，原告知情，曾陪被告至台中澄清醫院做化療，後被告想返家
  ，但原告有女朋友，不願意讓被告返台中住處。陳凱祥原本跟
  原告在埔里一同工作，原告因有女友，原告才回來屏東，被告
  做完化療於109 年11、12月間回到埔里，無人照顧，原告最初
  答應帶被告回臺中照顧，惟原告毀約，原告約於110 年1 、2
  月回埔里上班，後原告不理陳凱祥，讓陳凱祥一個人留在埔里
  。被告於108 年12月間認識張銀山，張銀山在被告化療後來照
  顧被告，陳凱祥約於109 年11、12月來找被告，被告還請張銀
  山帶陳凱祥做板模工作。109 年11、12月被告做完化療之後，
  張銀山為了照顧被告，才跟被告同住埔里，被告與張銀山未有
  發生關係。原告係女朋友陳小姐，才把陳凱祥放生臺中，後來
  原告回屏東是為了要跟他女朋友共處。被告係有正當理由未與
  原告共同生活等語置辯。答辯聲明：原告之訴駁回。
得心證之理由：
  本件之爭點為：兩造之婚姻是否已生破綻？應歸責於何人？
  茲判斷如下：
  ㈠按夫妻之一方，有民法第1052條第1 項以外之重大事由，難
    以維持婚姻者，夫妻之一方得請求離婚。但其事由應由夫妻
    之一方負責者，僅他方得請求離婚，此為民法第1052條第2
    項所明定。民法親屬編於74年修正後，於第1052條增列第2
    項離婚事由之概括規定，准「有前項以外之重大事由，難以
    維持婚姻者，夫妻之一方得請求離婚」，其目的在使夫妻請
    求裁判離婚之事由較富彈性。是夫妻間發生之情事，苟足使
    婚姻難以維持，即無不准依該條第2 項訴請離婚之理（最高
    法院87年台上字第1048號判決參照）。蓋婚姻以雙方共同生
    活、相互扶持為目的，並以深摯情感為基礎，如夫妻雙方婚
    姻生活之感情基礎業已破裂，且客觀上亦難以期待其回復者
    ，即可認有難以維持婚姻之重大事由，而無強求其繼續維持
    婚姻關係之必要。故關於是否為難以維持婚姻之重大事由，
    其判斷標準為客觀上是否已生破綻而無回復之希望，亦即難
    以維持婚姻之事實，是否已達於倘處於同一境況，任何人均
    將喪失維持婚姻意欲之程度而定。又前揭民法第1052條第2
    項所定難以維持婚姻之重大事由，如夫妻雙方均須負責時，
    應比較衡量雙方之有責程度，僅責任較輕之一方得向責任較
    重之他方請求離婚，如雙方之有責程度相同，則雙方均有權
    依民法第1052條第2 項規定訴請離婚。
  ㈡經查：
    被告固不否認伊自108 年10月間離家，惟以前詞置辯；原告
    否認係為與陳姓女友共同生活才搬回屏東，以陳凱祥現亦搬
    回屏東同住，並無放生陳凱祥等語。證人陳凱祥即兩造子女
    到庭證述：「（問：被告辯稱：被告確於108 年10月離家出
    走，係兩造子女陳凱祥喝酒鬧事會對被告動手，被告對原告
    表示要原告管教子女，原告不願管教子女，被告無奈始離家
    。證人對上開有何陳述？）…否認。媽媽是因為一個男人張
    銀山才離家，反正我沒有打媽媽，媽媽也不是因為這個原因
    才離家的。」、「（問：被告辯稱：被告得癌症，原告知情
    ，陪被告至台中澄清醫院做化療，後來被告想返家，但原告
    因有女朋友，不願意讓被告返家。陳凱祥原本跟原告在埔里
    一起工作，嗣因原告女友在屏東，原告才回來屏東，被告做
    完化療於109 年11月、12月間回到埔里，無人照顧，原告最
    初答應要帶被告回臺中照顧，惟原告毀約，原告大約於109
    年11、12月在埔里工作後來原告不理陳凱祥，讓陳凱祥一個
    人留在埔里云云，證人有何陳述？）…我爸爸回來屏東的時
    候，有問我要不要跟他一起回來工作，時間大概是109 年11
    、12月，是我自己想要留在臺中的，爸爸是因為屏東有工作
    才回來的。那時候最初爸爸有在臺中租房子，媽媽做完化療
    ，爸爸有在臺中照顧媽媽，是媽媽不跟爸爸一起回來屏東，
    至於媽媽為什麼不回來我也不清楚。…爸爸並沒有像媽媽所
    說的不照顧她，就算爸爸回來，媽媽的醫療費用，爸爸也有
    資助，即使生活費也有資助，不像媽媽所說的爸爸都不理她
    、不照顧她。」、「（問：被告辯稱：被告於108 年12月間
    認識張銀山，張銀山在被告化療後照顧被告，陳凱祥大約於
    109 年11月、12月來找被告，被告還請張銀山帶陳凱祥做板
    模工作。109 年11、12月被告做完化療後，張先生為了照顧
    被告，才跟被告同住埔里，被告與張銀山未有發生關係云云
    ，證人是否親見被告與張銀山共同生活之情況，目睹何情形
    ？）…我就看到他們睡在同一張床，我是親眼所見。他們是
    有穿著衣服睡在一起，而且他們感覺就是很親密，他們就是
    住在一起，睡在一起，生活用品、起居都是在同一個空間裡
    面。媽媽做完化療以後，就回去埔里，然後就跟張銀山共同
    生活，那時候爸爸也沒有不理她，而且爸爸還要她到臺中住
    處居住並照顧她，但是媽媽人就直接跑去南投埔里了。但是
    媽媽確實有請張銀山帶我去做板模工作。」、「（問：被告
    辯稱：原告係因女朋友陳小姐，才把陳凱祥放生臺中，後來
    原告回屏東是為了要跟他女朋友在一起。被告係有正當理由
    未與原告共同生活等語。被告抗辯有沒有理由？）…爸爸是
    因為工作才回來屏東的。爸爸回來屏東之前有問我要不要回
    來屏東，並沒有把我放生臺中。媽媽就是自己跑去埔里和張
    銀山共同生活…那天我去埔里，看到他們就是睡在一個套房
    ，而且就是睡在一起。」等語( 院卷第36-38 頁），揆諸證
    人證言，被告確係因與訴外人婚外情因素，無故自行離家，
    且在外與訴外人同居迄今，被告所辯，洵非可取，原告主張
    堪信為真正。
  ㈡綜上可知，被告婚後無故離家，經原告請求返家，仍拒絕履
    行同居義務，甚斷絕一切聯絡，顯見兩造間之婚姻關係應已
    有相當之裂痕，在客觀上已足使任何人同處原告此一情況，
    均將喪失維持婚姻之意欲，而被告並自108 年10月起與原告
    分居，迄今已2 年餘，又明示拒絕履行同居義務，故兩造之
    婚姻確已生破綻而無回復之希望，且應由被告負主要之責任
    。從而，原告依民法第1052條第2 項之規定，訴請判決離婚
    ，於法自無不合，應予准許，爰諭知如主文第1 項所示。
本件事證已臻明確，兩造其餘攻擊、防禦方法及舉證，經斟酌
  後，認於判決結果不生影響，爰不一一論述，末予指明。
訴訟費用負擔之依據：家事事件法第51條、民事訴訟法第78條
  。
中    華    民    國   110    年    11    月    16    日
                      家事庭法  官  李芳南
以上正本係照原本作成。
如對本判決上訴，須於判決送達後20日之不變期間內，向本院提
出上訴狀。如委任律師提起上訴者，應一併繳納上訴審裁判費。
中    華    民    國   110    年    11    月    16    日
                            書記官  周秀香